【裁判字號】    92,易,2064
【裁判日期】    920912
【裁判案由】    詐欺
【裁判全文】
台灣台中地方法院刑事判決                        九十二年度易字第二六四號
    公  訴  人  台灣台中地方法院檢察署檢察官
    被      告  丁○○
右列被告因詐欺案件，經檢察官提起公訴（九十二年度偵字第四○五五、四七五一號
），本院判決如左：
    主      文
丁○○幫助意圖為自己不法之所有，以詐術使人將本人之物交付，處有期徒刑肆月，
如易科罰金，以佰元折算壹日。。
    事      實
一、丁○○透過報紙分類廣告，得知姓名年籍不詳之成年人所經營之地下錢莊，願以
    現金收購銀行帳戶存摺及提款卡，丁○○即基於幫助該不詳姓名年籍之人詐欺取
    財之不確定故意，於民國九十一年五月六日，分別前往彰化商業銀行水湳分行申
    請開立帳號00000000000000號帳戶，及華南商業銀行水湳分行申
    請開立帳號000000000000號帳戶，並於當日在台中市○○路某泡沫
    紅茶店，將上開二個帳戶連同其原本所有之郵局帳戶（其郵局帳戶尚未查獲遭人
    利用從事詐欺）之存摺、印章、提款卡，以新台幣（下同）五千元之代價售予該
    不詳姓名年籍之成年人。該不詳姓名年籍之成年人取得存摺等物品後，即意圖為
    自己不法所有，於九十一年八月二十二日上午打電話給乙○○，佯裝係其友人，
    因疾病需錢甚急，請其轉帳以供週轉，致乙○○不疑有他而陷於錯誤，自泛亞銀
    行台北分行提款機自動轉帳五萬八千元，至丁○○所申請開立之彰化商業銀行水
    湳分行帳號00000000000000號帳戶內。該姓名年籍不詳之人，另
    再分別於九十一年八月二十七日下午二時許、八月三十日上午十時四十分許、九
    月二十三日上午十時許，分別打電話給丙○○、林惠青、甲○○，佯裝係渠友人
    ，因疾病就醫需錢甚急，請渠分別轉帳供其急用，致丙○○、林惠青、甲○○不
    疑有他而陷於錯誤，分別自台灣中小企業銀行設於台北市士林區劍潭活動中心之
    提款機、台北國際商業銀行濟南分行提款機、中國信託商業銀行設於台南市之提
    款機，分別轉帳五萬八千元、七萬八千五百元、六萬八千三百元，至丁○○所申
    請開立之華南商業銀行水湳分行帳號000000000000號帳戶內。嗣因
    乙○○、丙○○、林惠青、甲○○查覺有異，始發現受騙，報警後循線偵知上情
    。
二、案經乙○○訴請台灣台北地方法院檢察署呈請台灣高等法院檢察署核轉台灣台中
    地方法院檢察署、及台中市警察局第五分局報請台灣台中地方法院檢察署檢察官
    偵查起訴。
    理      由
一、訊據被告丁○○坦承將前三個存摺帳戶及提款卡等資料交付予不詳姓名年籍之成
    年人不諱，並供稱因缺錢花用才以五千元之代價售予該不詳姓名年籍之人，此外
    ，本案有丁○○上開華南商業銀行水湳分行帳號000000000000號、
    彰化商業銀行水湳分行帳號00000000000000號之開戶資料，丙○○、林惠青、甲○○、乙○○之警訊筆錄、中國信託商業銀行、臺灣中小企業銀
    行、台北國際商業銀行、自動櫃員機交易明細單四張，華南商業銀行匯款申請書
    、存摺存款取款憑條、存款事故登陸單各一紙、轉帳交易明細表等在卷可查，按
    犯罪之故意，非僅指直接故意，尚包含間接故意 (未必故意)，所謂之間接故意
    係指行為人對於構成犯罪事實，預見其發生而其發生並不違反其本意者而言，刑
    法第十三條第二項定有明文。且幫助犯之成立以行為人主觀上認識被幫助者正欲
    從事犯罪或係正在從事犯罪，且該犯罪有既遂之可能，而其行為足以幫助他人實
    現構成要件者，即具有幫助故意，並不以行為人確知被幫助者係犯何罪名為必要
    。至於行為人在正犯實施犯罪前為幫助行為者，則構成事前幫助犯。查一般常人
    ，對自己之金融機構帳戶所用之個人身分證、存摺、印章、提款卡，均妥為保管
    ，其帳號均保密到家，恐被他人得知後，有被冒領、或其他非法使用之虞，而本
    案被告丁○○貪圖小利，進而出賣金融機構帳戶所用之存摺、印章、提款卡給該
    一不詳姓名年籍之成年人，讓素不認識之人從事犯罪行為，衡之常情，當有預見
    該人收購帳戶所用之個人存摺、印章、提款卡給該一不詳姓名年籍之成年人，應
    係用來作為非法之用，是被告丁○○理應有認識該人可能將帳戶用來作為詐欺等
    犯罪之用，竟猶仍出售予該人並收取五千元對價，是該人將該帳戶用來供他人用
    來作為詐欺之用，亦為被告丁○○所容忍及允許。否則，以目前金融機關辦理開
    戶作業之簡便，該一不詳姓名年籍之成年人，何需高價收購存摺，將存款任意存
    放在素不相識之丁○○帳戶內，顯見係作為洗錢或逃避犯罪追查之用。準此，被
    告丁○○對於該帳戶被用來作為詐欺等犯罪之工具應有所認識。是被告丁○○，
    事證明確，被告之犯行已堪認定。
二、按刑法第三十條規定：幫助他人犯罪者，為從犯，雖他人不知幫助之情者，亦同
    。從犯之處罰，得按正犯之刑減輕之。查被告丁○○所參與者，係詐欺罪構成要
    件外之行為，自應以從犯論之，被告其所幫助之該一不詳姓名、年籍之成年人，
    以電話詐欺，被害人等已匯出金錢至被告帳戶內，雖尚未被領取，惟行為人在未
    被止付前，隨時可憑提款卡領款，該錢已置於可支配之狀態。被告丁○○在同一
    時間內雖同時出賣三本存摺、印鑑、提款卡之舉動，惟乃出於單一幫助詐欺之犯
    意，核屬一犯罪行為。核被告丁○○所為，係幫助刑法第三百三十九條第一項之
    詐欺罪。爰審酌被告之品性、犯罪之動機、手段、所生危害、犯罪所得、犯罪後
    坦承犯行態度良好等一切情狀，量處如主文所示之刑，並諭知易科罰金之折算標
    準，以示懲儆。
據上論斷，應依刑事訴訟法第二百九十九條第一項前段，刑法第三十條第二項、第三
百三十九條第一項、第四十一條第一項前段，罰金罰鍰提高標準條例第一條前段、第
二條，判決如主文。
中    華    民    國    九十二    年     九     月      十二      日
                             台灣台中地方法院刑事第三庭
                                  法  官  黃松竹
右正本證明與原本無異。
如不服本判決，應於送達後十日內，向本院提出上訴狀，上訴於台灣高等法院台中分
院(須附繕本)。
                                  書記官
中    華    民    國    九十二    年     九     月      十二      日
錄本案所犯法條全文
刑法第三十條
幫助他人犯罪者，為從犯。雖他人不知幫助之情者，亦同。
從犯之處罰，得按正犯之刑減輕之。
刑法第三百三十九條第一項
意圖為自己或第三人不法之所有，以詐術使人將本人或第三人之物交付者，處五年以
下有期徒刑、拘役或科或併科一千元以下罰金。


司法院資訊處製作；財團法人民間司法改革基金會備份。
